【裁判字號】    92,上易,1208
【裁判日期】    921015
【裁判案由】    竊佔
【裁判全文】
臺灣高等法院高雄分院刑事判決                  九十二年度上易字第一二八號
      上  訴  人  台灣高雄地方法院檢察署檢察官
      被      告  丙○○
      選任辯護人  江雍正  律師
      被      告  乙○○
右上訴人因被告等竊佔案件，不服臺灣高雄地方法院九十一年度易字第二七四號中華
民國九十二年七月十八日第一審判決（起訴案號：臺灣高雄地方法院檢察署九十年度
偵字第二四七號、第一三九九七號），提起上訴，本院判決如左：
    主  文
上訴駁回。
    理  由
壹、公訴意旨略以：被告乙○○係總安建設股份有限公司（以下簡稱總安建設公司）
    負責人，被告丙○○係股東。總安建設公司於民國七十七年間，在高雄市○○區
    ○○街五六二號起造興建「鼎山高大百貨」完成後，竟共同基於為他人不法利益
    ，與陳惠卿、陳健星（由原審另案審理中）另行設立「高殿育樂股份有限公司」
    （下稱高殿公司），於承受鼎山高大百貨大樓七樓所有權後，未徵得同棟大樓甲○○等其他住戶同意，擅自自八十三年間起，在該大樓七樓公共樓梯間、公共通
    道加以隔間及加設鐵捲門，隔離外界自由出入，並在七樓頂加設儲藏室（即附圖
    所示之Ａ部分，面積二十八點八二平方公尺）、類似住宅之建築物（即附圖所示
    之Ｂ部分，面積二百九十二點七四平方公尺）、儲藏室（即附圖所示之Ｃ部分，
    面積五十七點八四平方公尺），予以竊佔，因認被告二人共同涉犯刑法第三百二
    十條第二項之竊佔罪嫌云云。
貳、免訴部分：
一、按時效已完成者，應諭知免訴之判決，刑事訴訟法第三百零二條第二款定有明文
    ，而刑法第三百二十條第二項之竊佔罪，法定刑為五年以下有期徒刑、拘役或五
    百元以下罰金，故追訴權時效為十年，刑法第八十條第一項第二款亦規定甚明。
    又竊佔罪為即成犯，於其竊佔行為完成時犯罪即成立，有關追訴權時效之起算，
    應以最初竊佔行為完成時為準，有最高法院七十四年度臺上字第三六三四號判決
    可資參照。
二、訊據丙○○、乙○○二人均堅決否認有何竊佔鼎山高大百貨大樓七樓頂Ｂ部分，
    用以增建類似住宅之建築物犯行，均辯稱：鼎山高大百貨大樓為總安建設公司興
    建，共計地上七層、地下一層，其中七樓之起造人為高殿公司，地下一樓至六樓
    之起造人為總安建設公司，前揭類似住宅之建築物，係高殿公司於七十七年間興
    建完成，現追訴權時效已完成等語。
三、本件公訴人之所以認為被告丙○○、乙○○二人涉嫌竊佔鼎山高大百貨大樓七樓
    頂Ｂ部分，以增建類似住宅之建築物，無非係以告訴人之代表人甲○○於偵查時
    之指訴及被告丙○○於九十年七月十六日公訴人到場勘驗時，自承前揭建築物係
    八十三年間增建等語，為主要論據。
四、經查：
（一）原審及本院經核閱公訴人九十年七月十六日勘驗筆錄，發現被告丙○○當日係
      供稱：我於八十三年間向高殿公司承租七樓及八樓（即七樓頂），七樓做餐廳
      ，八樓為倉庫及辦公室，八樓辦公室是我做的等語（見同日勘驗筆錄），而依
      同日勘驗筆錄，所謂倉庫及辦公室均位電梯旁，即附圖所示之鼎山高大百貨大
      樓七樓頂Ａ、Ｃ二部分，均非指Ｂ部分，故被告丙○○九十年七月十六日應未
      供稱鼎山高大百貨大樓七樓頂Ｂ部分係其於八十三年間增建，公訴人對此似有
      誤會。
（二）原審依職權向行政院農業委員會林務局農林航空測量所調取七十七年至八十三
      年間，鼎山高大百貨大樓及其鄰近區域之黑白航空照片，並經放大後，由原審
      會同該所技正陳逸彥、被告二人、選任辯護人陳慧錚律師及告訴人鼎山高大百
      貨大樓管理委員會代表人甲○○，共同到場比對勘驗，發現該所七十七年拍攝
      之航空照片上，並無鼎山高大百貨大樓七樓頂Ｂ部分，惟該所自七十八年起至
      八十三年止拍攝之航空照片上，均有此部分存在（見原審九十一年十一月七日
      勘驗筆錄，原審卷第一五三頁），且據證人即航測所人員陳逸彥於原審勘驗時
      結證：「依我判斷Ｂ區自七十八年起至今再航空測量圖上都一樣，表示有建物
      存在，但七十七年該建物從航空測量圖上沒有發現，應該不存在。」等語（見
      原審卷第一五三頁），又七十七年之航照圖係於七十七年四月二十七日拍攝，
      其上尚無Ｂ區存在，但七十八年四月三十日拍攝之航照圖既已發現Ｂ區，足見
      鼎山高大百貨大樓七樓頂Ｂ區部分，應係於七十七年四月二十七日至七十八年
      四月三十日之間興建完成，告訴人之代表人甲○○主張該部分係八十三年間始
      增建等語，與事實不符，尚不足採。而本件告訴人係遲於八十九年十二月二十
      一日始具狀提起告訴，有告訴狀上臺灣高雄地方法院檢察署收狀章戳可證，故
      無論被告二人有無竊佔鼎山高大百貨大樓七樓頂Ｂ部分犯行，迄本案繫屬臺灣
      高雄地方法院檢察署之日為止，顯已罹於追訴期間，其追訴權時效十年業已完
      成，自應由本院就被告二人被訴竊佔鼎山高大百貨大樓七樓頂Ｂ部分，諭知免
      訴之判決。
參、無罪部分：
一、按犯罪事實應依證據認定之，無證據不得認定其犯罪事實；次按不能證明被告犯
    罪者，應諭知無罪之判決，刑事訴訟法第一百五十四條第二項、第三百零一條第
    一項分別定有明文。所謂犯罪事實之證據，係指足以認定被告確有犯罪行為之積
    極證據而言，該項證據且須適合被告犯罪事實之認定，始得採為斷罪資料（最高
    法院二十九年上字第三一０五號、五十三年台上字第二七五０判例參照）。
二、訊據被告丙○○於原審勘驗時固不否認如附圖所示鼎山高大百貨大樓七樓頂Ａ、
    Ｃ部分及七樓隔間，係其於八十三年後以木板搭建，惟與被告乙○○均堅決否認
    有何涉犯竊佔犯行，被告丙○○辯稱：我於八十三年向鼎山高大百貨大樓七樓之
    所有權人即高殿公司承租鼎山高大百貨大樓七樓用來開餐廳，七樓頂自然可以使
    用，原來高殿公司即已建物蓋好，我只是內部裝潢而已，並無增建，且使用之範
    圍亦未超出原有之範圍，七樓頂自然可然可以使用，又鼎山高大百貨大樓七樓及
    七樓頂並無任何公共設施，我並無竊佔犯行等語；被告乙○○辯稱：我僅為總安
    建設公司負責人，我七十七年蓋好後，在七十八年我就離開該地方，本件與我無
    關等語。
三、經查：
（一）本件公訴人之所以認為被告二人涉嫌竊佔鼎山高大百貨大樓七樓及七樓頂Ａ、
      Ｃ部分，無非係以告訴人之代表人甲○○於偵查時之指訴為論據之基礎，惟本
      院經核閱全案卷證後，發現鼎山高大百貨大樓七樓之所有權人為高殿公司，該
      大樓之公共設施則散佈在地下一樓及地上一至六樓，七樓並無公共設施，有鼎
      山高大百貨大樓建物登記謄本及建物測量成果圖在卷可資佐證，並經證人即高
      雄市政府地政處三民地政事務所人員顏世精於原審到庭證述屬實（見原審卷第
      一０五頁），而被告丙○○確於八十三年間向所有權人高殿公司承租鼎山高大
      百貨大樓七樓，亦有租賃契約一份在卷可稽，故鼎山高大百貨大樓七樓，應無
      公訴意旨所述之公共樓梯間及公共通道，被告二人自無竊佔該大樓七樓內之公
      共樓梯間及公共通道之可能。
（二）又鼎山高大百貨大樓之七樓頂，除無公共設施外，亦無保存登記，有前揭建物
      登記謄本可按，並經原審函詢高雄市政府地政處三民地政事務所確認無誤，有
      該所九十二年七月二日高市地民一字第０九二０００七０二五號函在卷可資佐
      證，被告丙○○雖於原審中自承鼎山高大百貨大樓七樓頂Ａ、Ｃ部分，係其於
      八十三年間搭建，核與告訴人之代表人甲○○所述情節大致相符，然其係向高
      殿公司承租作為餐廳使用，承租時即已有建物，其僅係以木板加以隔間重新裝
      潢使用，並非自行再搭建Ａ、Ｃ部分等情，亦據證人即高殿公司執行人陳健星
      於原審證述屬實（見原審卷第三十五頁、第三十六頁），何況其既於八十三年
      間即向高殿公司承租鼎山高大百貨大樓七樓，且八十四年六月二十八日公布之
      公寓大廈管理條例制定施行前，一般公寓大廈頂樓之所有人或承租人有使用樓
      頂之權利，為當時之社會通常觀念，且當初總安公司於銷售鼎山高大百貨大樓
      時所製作之售屋廣告上亦載明屋頂、七樓由高殿育樂公司使用之旨，足見當初
      售屋時建商即總安公司與住戶間即已就頂樓由高殿育樂公司使用一節達成分管
      協議。因此被告丙○○在鼎山高大百貨大樓七樓頂使用Ａ、Ｃ部分，實難認其
      於使用之初，主觀上即存有竊佔他人不動產之故意。至被告乙○○既非向高殿
      公司承租鼎山高大百貨大樓七樓之人，亦無積極證據足資證明其有參與搭建鼎
      山高大百貨大樓七樓頂Ａ、Ｃ部分，加以實際搭建之人即高殿公司主觀上亦難
      認有竊佔之故意，已如前述，則被告乙○○自亦難認其與被告丙○○涉嫌共同
      竊佔此二部分。從而，本件經本院核閱全案卷證後，認公訴意旨所舉證據，尚
      不能證明被告二人確有公訴意旨所指之竊佔鼎山高大百貨大樓七樓及七樓頂Ａ
      、Ｃ部分犯行，揆諸首揭法條規定及判例意旨，自應諭知被告二人此部分無罪
      之判決。
肆、原審就被告二人被訴竊佔附圖所示之Ｂ部分，以追訴權時效完成為由，而諭知免
    訴之判決，就被訴竊佔七樓及七樓頂Ａ、Ｃ部分，則以不能證明被告二人犯罪，
    而諭知無罪之判決，於法並無不合。檢察官上訴意旨，仍執前詞，指摘原判決不
    當，為無理由，均應予駁回。
據上論斷，應依刑事訴訟法第三百六十八條，判決如主文。
本案經檢察官陳國全到庭執行職務。
中      華      民      國    九十二    年      十      月     十五     日
                              臺灣高等法院高雄分院刑事第二庭
                                  審判長法官  林正雄
                                        法官  黃蕙芳
                                        法官  黃壽燕
右正本證明與原本無異。
不得上訴。
                                  法院書記官  黃富美
中    華    民    國      九十二      年      十      月     十五       日


司法院資訊處製作；財團法人民間司法改革基金會備份。
